【裁判字號】    97,易,55
【裁判日期】    971008
【裁判案由】    妨害自由
【裁判全文】
臺灣臺北地方法院刑事判決                97年度易字第55號
公  訴  人  臺灣臺北地方法院檢察署檢察官
被      告  甲○○
上列被告因妨害自由案件，經檢察官提起公訴（九十六年度偵字
第一五三○七號），本院判決如下：
    主  文
甲○○以脅迫使人行無義務之事，處有期徒刑陸月，如易科罰金
，以新臺幣壹仟元折算壹日，減為有期徒刑月，如易科罰金，
以新臺幣壹仟元折算壹日。又以加害生命、身體之事，恐嚇他人
致生危害於安全，處有期徒刑肆月，如易科罰金，以新臺幣壹仟
元折算壹日。又損壞他人之店門玻璃，足以生損害於他人，處拘
役伍拾玖日，如易科罰金，以新臺幣壹仟元折算壹日。有期徒刑
部分應執行有期徒刑陸月，如易科罰金，以新臺幣壹仟元折算壹
日。
    事  實
一、甲○○係臺北縣新店市○○路一二一號亞藝影音三民店之會
    員，於民國九十五年七月十五日二十三時許，因其女友戊○○至該店欲租「Ｖ怪客」電影ＤＶＤ未果，甲○○於該日二
    十三時四十分許進入該店後，竟基於使人行無義務之事之犯
    意，掏出銀色玩具槍指向該店櫃檯，並向該店店員乙○○及
    店長庚○○恫稱：「有必要為了一支片子吃一顆子彈嗎」等
    語，以此脅迫方式使店員乙○○（起訴書誤載為丙○○，業
    經公訴人於九十七年二月十九日以九十七年度蒞字第三九一
    號補充理由書更正之）被迫將其他會員預約之「Ｖ怪客」電
    影ＤＶＤ交付甲○○優先租借，而行無義務之事。另於九十
    六年六月十六日二十三時許，因其女友戊○○至該店無法租
    得「五路追殺令」電影ＤＶＤ，甲○○心生不滿，竟又進入
    該店內，以：「你們店是沒有被人開槍過是不是？一定要我
    來開槍嗎」等加害生命、身體之事，恐嚇該店店員壬○○、
    己○○及店長丙○○，致其等心生畏懼，致生危害於安全。
    甲○○於離開該店後，竟又出於毀損之故意，以不知何人所
    有之玩具槍裝填鋼珠後，朝該店門口射擊，致該店門口之玻
    璃破碎而損壞該玻璃，足以生損害於亞藝影音三民店，甲○○旋即駕駛車牌號碼二○五二－ＰＥ號自用小客車逃逸。
二、案經丙○○訴由臺北縣政府警察局新店分局報請臺灣臺北地
    方法院檢察署檢察官偵查起訴。
    理  由
壹、程序方面即本案證據之證據能力之認定：
一、證人庚○○、丁○○、丙○○、壬○○、己○○、戊○○於
    檢察官偵查中之供詞，業經具結，有結文在卷為憑，且偵查
    中檢察官向被告以外之人所取得之陳述，原則上均能遵守法
    律規定，不致違法取供，其可信性極高，並無顯有不可信之
    情況，揆之刑事訴訟法第一百五十九條之一第二項之規定，
    該等證人於檢察官偵查中之供詞，顯有證據能力而得為證據
    。
二、亞藝影音門市收銀系統會員資料，為從事業務之人於業務上
    或通常業務過程所須製作之紀錄文書，依該文書之製作情形
    ，復無顯有不可信之情況，依刑事訴訟法第一百五十九條之
    四第二款之規定，得為證據。
三、被告甲○○於本院審理中業已明確稱不同意該證人辛○○、
    乙○○於警詢時之證言作為本案證據（見本院九十七年三月
    三十一日審判筆錄）等語，矧證人乙○○於本院審理中證稱
    ：當時因公司店長余適安及同事庚○○要伊去作筆錄，在製
    作筆錄之前余適安及庚○○有在旁邊跟伊說九十五年七月十
    五日當時的案發情況，製作筆錄當時伊對於此事印象很模糊
    ，故根據該二人之陳述去製作筆錄回答問題，製作筆錄當時
    伊僅記得被告有來租片，好像有發生一些爭吵，其他都不記
    得了，且製作筆錄當時也很緊張，只想趕快做好筆錄後回家
    等語（見本院九十七年五月十二日審判筆錄），足認證人乙○○於警詢中之證言，並無較符真實之情況，是證人乙○○
    於警詢中之證言，尚難認有刑事訴訟法第一百五十九條之二
    及第一百五十九之三之情形；另證人辛○○之陳述，亦難認
    有何刑事訴訟法第一百五十九條之三之情形，是證人乙○○
    、辛○○於警詢中之陳述，依法並無證據能力，不得作為本
    案判斷之依據。
四、至本院用以認定被告犯有本案犯行之卷內其餘書面供述證據
    ，因被告於本院審理中並未爭執該等證據之證據能力，復未
    於言詞辯論終結前聲明異議，本院審酌該等證據作成時之情
    況，並無不宜作為證據之情事，依刑事訴訟法第一百五十九
    條之五第二項之規定，均得作為證據。
貳、實體方面：
一、訊據被告對於九十五年七月十五日前往亞藝影音三民店租「
    Ｖ怪客」電影ＤＶＤ，且其當日包包內置有銀色玩具槍之事
    實，及於九十六年六月十六日二十三時許其與女友即證人戊○○至亞藝影音三民店欲租「五路追殺令」電影ＤＶＤ，於
    其女友告知無法租借到該電影ＤＶＤ後，旋即進入該店內之
    事實均坦認在卷，然矢口否認有何犯行，辯稱：其係付費租
    「Ｖ怪客」電影ＤＶＤ，當時並未向該店之員工稱「有必要
    為了一支片子吃一顆子彈嗎」等語，亦無將置放於包包內之
    玩具槍掏出及拉滑套，店員可能是在其進入該店整理包包弄
    東西時看到該玩具槍；至九十六年六月十六日之事則係因其
    女友告知「預約最快要三天後」，其方下車去問店員「為何
    最快要三天後」，其進入該店時並沒有跟店長及店員說「你
    們店是沒有被人開槍過是不是？一定要我來開槍嗎？」等恐
    嚇言語，其於店員告知其「三天後一定會有」就離開該店，
    並無於離開該店後，以玩具槍裝填鋼珠，朝店門口射擊，而
    使該店玻璃破裂之行為云云。
二、經查：
(一)九十五年七月十五日被告所涉犯行部分：
    1.證人庚○○證稱：九十五年七月十五日當天在亞藝影音三
      民店當班時，因在店外看到被告拔槍，方由店外走入店內
      ，在看到被告從小手提袋中拿出一把槍時才趕緊進入櫃台
      ，當時被告確實有說：有必要為了一支片子，吃一顆子彈
      嗎這句話，當時看到被告拿出槍時有感到害怕，且之後伊
      有在會員資料備註欄鍵入「帶槍來租Ｖ怪客，下次直接報
      警，他有三樣前科。」之文字，後來有把Ｖ怪客電影ＤＶ
      Ｄ租給被告（見本院九十七年九月一日審判筆錄、偵查卷
      宗第三十四至三十六頁、第一百零五頁）等語。
    2.證人丁○○證稱：九十五年七月十五日渠至亞藝影音三民
      店找渠女友即證人庚○○，渠係看到有人拿槍才走進櫃臺
      裡面，證人庚○○好像是在拿槍的人的旁邊或後面，當時
      被告拿槍出來有上彈匣的動作，還跟店員說「有必要為了
      一支片子，吃一顆子彈嗎？」，店員後來有將Ｖ怪客電影
      ＤＶＤ拿給被告（見本院九十七年九月一日審判筆錄、偵
      查卷宗第三十七至三十九頁、第一百零四、一百零五頁）
      等情。
    3.證人戊○○證稱：在九十五年七月十五日渠下車後獨自先
      進亞藝影音三民店內問店員有無「Ｖ怪客」電影ＤＶＤ，
      一位女店員說要先預約，要預付的人才可以先拿到，之後
      渠就去跟在車上的被告講，之後被告獨自下車到店內去瞭
      解狀況，渠待在車上（見本院九十七年五月十二日審判筆
      錄、偵查卷宗第八十四頁）等語。
    4.參以亞藝影音門市收銀系統中被告會員資料之備註欄記載
      「帶槍來Ｖ怪客，下次直接報警，他有三樣前科」等文字
      （見偵查卷宗第六十七頁），經核亦與上開證人庚○○、
      丁○○之證言相符，本院綜以此情，認該二證人所證當符
      真實而可採，被告所辯其當時並未向該店之員工稱「有必
      要為了一支片子吃一顆子彈嗎」等語，亦無將置放於包包
      內之玩具槍掏出及拉滑套，店員可能是在其進入該店整理
      包包弄東西時看到該玩具槍云云，顯與事實不符，不足採
      信。至被告所稱其係付費租「Ｖ怪客」電影ＤＶＤ等語，
      矧出租店基於預約制度，讓以電話或口頭預約租片之會員
      取得優先租片之權利，未預約會員僅於優先會員放棄租片
      時，方有租片權，被告以上開脅迫方式使店員將他人預約
      之ＤＶＤ先行交付被告，其行為已該當於以脅迫使他人行
      無義務之事之罪，且租片付費並不妨礙被告此一強制行為
      之成立，被告此節所稱，亦難對其有何有利之認定，附此
      敘明。
(二)九十六年六月十六日被告所涉犯行部分：
    1.證人丙○○證稱：於九十六年六月十六日被告、證人戊○○有到亞藝影音三民店租「五路追殺令」電影ＤＶＤ，當
      時證人戊○○來租但租不到，故建議可以用預約的方式會
      比較快，證人戊○○有問預約何時可以拿到片，店員有告
      知說只要有人還就會通知證人戊○○拿片，後來證人戊○○有作預約，被告當天到店裡面來有說「一定要有人來開
      槍嗎？」這句話，當天被告並無借到「五路追殺令」，因
      為沒片，在被告離開該店後沒有多久，大約一、二分鐘，
      店內的落地整片玻璃就破掉了，後來又聽到很大的車聲開
      走，那個很大的車聲是被告的車子所發出的聲音，之後有
      報警，警察來後就在玻璃門附近找到小鋼珠一顆，當天被
      告在店裡面所說開槍之言語及毀損店裡面玻璃之所為，渠
      會感到恐懼（見本院九十七年九月二十四日審判筆錄、偵
      查卷宗第十二至十四頁、第十八至二十一頁、第一百零三
      頁）等語。
    2.證人壬○○證稱：九十六年六月十六日一開始是被告的女
      朋友進來說要租「五路追殺令」，渠說片租完了，可以預
      約，片子來的話會打電話通知，之後被告的女朋友出去後
      又進來說被告要租片子，如果有片的話，一定要趕快打電
      話通知，渠說好，後來被告進來，還講一些口氣很令人害
      怕的話，並罵髒話，渠記得其中一句是「我看你們是沒有
      被槍開過。」，當時渠很害怕，之後該二人離開該店後不
      很久，渠就聽到玻璃有點小小的聲音，後來渠看過去就發
      現整片玻璃碎化，渠就抓證人己○○往倉庫裡面的廁所衝
      進去躲在裡面，因為渠怕有人會進來店內開槍掃射等語（
      見本院九十七年九月二十四日審判筆錄、偵查卷宗第二十
      六至二十九頁、第一百零六頁）。
    3.證人己○○證稱：九十六年六月十六日當天因證人戊○○
      租片租不到，被告就進入店內罵人，當時被告是以臺語說
      租個片還要等兩天，還罵髒話，並面對伊、證人壬○○及
      杜明峻說：「你們是不是沒有被開槍過嗎？」，在被告離
      開該店後，伊有聽到玻璃破掉的聲音，是店門口的玻璃，
      然後伊就與證人壬○○躲到店裡廁所內，因為怕開槍的人
      會進來殺人，故躲進去，當天被告在店裡面恐嚇說要開槍
      ，且後來店裡面的玻璃破掉，讓伊感到害怕等語（見本院
      九十七年九月二十四日審判筆錄、偵查卷宗第二十二至二
      十五頁、第一百零四頁）。
    4.經核上開三證人所證情節均屬相符，堪信屬實，此外，並
      有案發現場照片四幀（見偵查卷宗第六十九、七十頁）在
      卷可稽，及扣案之小鋼珠一顆、該扣案物之照片列印資料
      （見偵查卷宗第七十八頁）可佐，是被告所辯：九十六年
      六月十六日之事係因其女友告知「預約最快要三天後」，
      其方下車去問店員「為何最快要三天後」，其進入該店時
      並沒有跟店長及店員說「你們店是沒有被人開槍過是不是
      ？一定要我來開槍嗎？」等恐嚇言語，其於店員告知其「
      三天後一定會有」就離開該店，並無於離開該店後，以玩
      具槍裝填鋼珠，朝店門口射擊，而使該店玻璃破裂之行為
      云云，顯與事實不符而為卸責之詞，不足採信。
(三) 綜上，本案事證明確，被告上開犯行均堪認定，應依法論
     科。
三、按刑法第三百零五條之恐嚇罪，係指單純以將來加害生命、
    身體、自由、名譽、財產之事，恐嚇他人致生危害於安全者
    而言。如對於他人之生命、身體等，以現實之強暴脅迫手段
    加以危害要挾，使人行無義務之事或妨害人行使權利，應構
    成刑法第三百零四條之強制罪，而非同法第三百零五條之恐
    嚇危害安全罪，此經最高法院著有九十三年度臺上字第三三
    ○九號裁判要旨可參，是本案被告於九十五年七月十五日之
    上開所為，僅構成刑法第三百零四條第一項之強制罪，而不
    該當於第三百零五條之恐嚇危害安全罪，公訴人於本院審理
    中所認被告此部分所為係犯刑法第三百零四條第一項、第三
    百零五條之罪，且該二罪間為想像競合犯云云（見本院九十
    七年五月十二日審判筆錄、九十七年九月二十四日審判筆錄
    ），顯有誤會。核被告所為，係犯刑法第三百零四條第一項
    之強制罪、第三百零五條之恐嚇危害安全罪及第三百五十四
    條之毀損罪。被告以一恐嚇行為恐嚇證人丙○○、己○○、
    壬○○，為一行為觸犯數罪名之同種想像競合犯，應從一重
    處斷。另被告所犯上開三罪間，犯意各別，罪名有異，應予
    分論併罰。又起訴書所認被告射擊之行為同時觸犯恐嚇罪云
    云，亦有所誤會，於此一併說明。爰審酌被告因租借不到「
    Ｖ怪客」電影ＤＶＤ，即以上開手段強租，且因租借不到「
    五路追殺令」電影ＤＶＤ，即為上開恐嚇、毀損行為之犯罪
    動機、手段、所造成之危害、生活狀況、智識程度及犯罪後
    否認犯行之態度等一切情狀，認公訴人就被告於九十五年七
    月十五日所涉強制罪具體求處有期徒刑八月，於九十六年六
    月十六日所涉恐嚇危害安全罪及毀損罪具體求處有期徒刑十
    月、八月，應定執行刑有期徒刑一年六月云云，均尚嫌過重
    ，爰就其所犯上開各罪各量處如主文所示之刑，並均諭知易
    科罰金之折算標準。再被告於九十五年七月十五日之犯行，
    其犯罪時間在九十六年四月二十四日以前，經核並無中華民
    國九十六年罪犯減刑條例第三條所定不予減刑或第五條所定
    不得減刑之情形，應依同條例第二條第一項第三款之規定予
    以減其宣告刑至二分之一，並依該條例第九條之規定，併諭
    知易科罰金之折算標準後，再與不得減刑之上開恐嚇危害安
    全罪所諭知之有期徒刑部分依中華民國九十六年罪犯減刑條
    例第十一條之規定定其應執行之刑及易科罰金之標準。
四、另扣案之小鋼珠一顆，雖為供被告犯毀損罪所用之物，然被
    告既否認為其所有，復無證據證明為被告所有，依法尚無從
    宣告沒收，於此一併說明。
據上論斷，應依刑事訴訟法第二百八十四條之一、第二百九十九
條第一項前段，刑法第三百零四條第一項、第三百零五條、第三
百五十四條、第五十五條、第四十一條第一項前段、第五十一條
第五款，中華民國九十六年罪犯減刑條例第二條第一項第三款、
第七條、第九條、第十一條，判決如主文。
本案經檢察官楊展庚到庭執行職務。
中    華    民    國    97    年    10    月    8     日
                  刑事第十一庭  法  官  黃紹紘
以上正本證明與原本無異。
如不服本判決，應於判決送達後十日內（應抄附繕本）向本院提
出上訴狀（上訴書狀應敘述具體理由。上訴書狀未敘述上訴理由
者，應於上訴期間屆滿後二十日內補提理由書於原審法院。）。
告訴人或被害人如對於本判決不服者，應具備理由請求檢察官上
訴，其上訴期間之計算係以檢察官收受判決正本之日期為準。
                                書記官  陳靜君
中    華    民    國    97    年    10    月    16    日
附錄本案論罪科刑所犯法條全文
刑法第三百零四條
以強暴、脅迫使人行無義務之事或妨害人行使權利者，處三年以
下有期徒刑、拘役或三百元以下罰金。
前項之未遂犯罰之。
刑法第三百零五條
以加害生命、身體、自由、名譽、財產之事，恐嚇他人致生危害
於安全者，處二年以下有期徒刑、拘役或三百元以下罰金。
刑法第三百五十四條
毀棄、損壞前二條以外之他人之物或致令不堪用，足以生損害於
公眾或他人者，處二年以下有期徒刑、拘役或五百元以下罰金。


司法院資訊處製作；財團法人民間司法改革基金會備份。
